【裁判字號】    98,易,1678
【裁判日期】    980731
【裁判案由】    妨害名譽
【裁判全文】
臺灣臺北地方法院刑事判決      九十八年度易字第一六七八號
公  訴  人  臺灣臺北地方法院檢察署檢察官
被      告  乙○○
上列被告因妨害名譽案件，經檢察官聲請以簡易判決處刑（九十
八年度調偵字第三八八號），本院受理後（九十八年度簡字第一
八五五號），認不宜以簡易判決處刑，改行通常程序審理，本院
判決如下：
    主  文
乙○○公然侮辱人，處拘役肆拾日，如易科罰金，以新臺幣壹仟
元折算壹日。
    事  實
一、乙○○與洪宗男為父子，洪宗男在址設臺北市○○區○○街
    六十號信義國小擔任教師，乙○○因懷疑教師兼教務主任戊○○針對洪宗男輔導與管教學生過當問題，於民國九十七年
    十月二十九日下午二時三十分許，在信義國小二樓校長室所
    主持之考績會第二次覆議案立場偏頗，竟於是日會議結束之
    下午四時二十分許（檢察官聲請判決處刑書誤載為四時十分
    許），在不特定人得以共見共聞之信義國小校長室外走廊，
    公然接續以「鄭主任是什麼東西」、「教育界的敗類」、「
    不配當老師」、「無恥」、「卑鄙」、「混蛋」等言詞辱罵
    戊○○，足以貶損戊○○名譽、人格及社會評價。
二、案經戊○○訴由臺北市政府警察局信義分局報請臺灣臺北地
    方法院檢察署檢察官聲請以簡易判決處刑，嗣本院認不宜以
    簡易判決處刑，而改行通常程序審理。
    理  由
壹、證據能力方面：
    本院資以認定本案犯罪事實之非供述證據（詳後述），查無
    違反法定程序取得之情形，依刑事訴訟法第一百五十八條之
    四反面規定，洵具證據能力，合先敘明。
貳、實體方面：
一、訊據被告乙○○固坦承於上揭時地口出「混蛋」一語，惟矢
    口否認有何公然侮辱犯行，辯稱：當日伊僅係到校關心，並
    不認識告訴人戊○○，亦不知其全名，伊不知會議結果，自
    無辱罵告訴人之動機，且當時因己○○老師攔阻伊找告訴人
    瞭解狀況，二人發生肢體衝突，伊始脫口對己○○老師說出
    「混蛋」一詞云云，經查：
  (一)上揭事實，業據：
    1.證人即告訴人於本院審理時指證：九十七年十月二十九日
      下午四時二十分許，洪宗男老師的考績會結束，我與學校
      人事主任甲○○還在校長室內整理會議資料，校長室外走
      廊上有七、八位開完考績會剛走出校長室的老師，我忽然
      聽見外面有辱罵聲，接著聽到叫「戊○○」的名字，並說
      「教育界的敗類」、「不配當老師」、「混蛋」，又說我
      與洪宗男老師有過節，故意要整他，接著又說要告我及校
      長，因為甲○○主任開會時有帶錄音筆，我就請甲○○主
      任錄下外面的辱罵聲，然後我放下手上的資料，走到校長
      室門口看究竟是誰在罵人，但我立刻被三位老師圍著，被
      告則被另一群人圍著，我與被告相隔大約八至十公尺之距
      離，我雖然看不到被告，但還是聽到被告持續辱罵我的聲
      音，而且音量很大，聲音大到校長室隔壁教務處的同事都
      出來看，事後我才知道辱罵我的是洪宗男老師的父親即被
      告等語綦詳（見本院卷第三十三頁至第三十六頁）。
    2.證人即信義國小訓導主任丁○○於本院審理時亦結證：九
      十七年十月二十九日下午四時二十分許，洪宗男老師的考
      績會剛結束，我們走出校長室，我在校長室門口靠近女兒
      牆的地方，看見被告在校長室外的走廊上朝著校長室指名
      道姓「戊○○」，並大聲咆哮，破口大罵「鄭主任是什麼
      東西」、「要告戊○○」、「不配當老師」、「教育界的
      敗類」、「無恥」、「卑鄙」、「混蛋」，當時告訴人在
      校長室，聽到聲音很大就走出來，站在我旁邊，被告更是
      對著告訴人持續叫罵，告訴人說：「你不能亂罵人」，但
      被告還是一直罵，但我們錄音只錄到「混蛋」等語的十七
      秒，被告上開辱罵的言詞，絕非針對己○○老師，因為被
      告當時是指名道姓對著告訴人咆哮，且己○○老師當時只
      是態度親和地去拍拍他、安撫他，事發後我才知道被告是
      洪宗男老師的父親，因本件屬校園安全維護事件，本應由
      生活教育組長負責通報，但生活教育組長並非考績會委員
      ，而我為考績委員，且為事件之參與者，所以由我於隔日
      下午直接撰寫通報表向校長通報等語明確（見本院卷第五
      十五頁反面至第六十二頁）。
    3.經本院於九十八年七月三日當庭勘驗告訴人所提出案發時
      之十七秒錄音，勘驗結果如下：被告：「混蛋‧‧‧搞什
      麼東西，教師節都沒了，你知道嗎？」，丁○○：「把他
      聲音錄下來‧‧‧」，亦有本院勘驗筆錄可佐（見本院卷
      第十四頁反面），且被告說：「混蛋‧‧‧搞什麼東西，
      教師節都沒了，你知道嗎？」等語，係對著校長室裡面之
      人講，就是對著戊○○主任一情，復據證人丙○○老師於
      本院審理時證述在卷（見本院卷第四十七頁至第四十八頁
      ）。
    4.觀諸證人丁○○於案發次日下午四十三十二分許通報至校
      長之校安事件即時通報表（見本院卷第八十頁）復詳載：
      「事件摘要：本校於九十七年十月二十九日星期三下午二
      時三十分召開第二次考績會，針對本校教師洪宗男輔導與
      管教該班學生李生過當，進入考績會進行行政懲處案。事
      件原因及經過（按時間先後條列）：十月二十九日星期三
      下午(1)二時三十分至四時二十分進行考績會第二次覆議案
      ，(2)四時二十分會議結束，考績會委員離開會場，(3)本校
      教師洪宗男的父親衝向教務主任，破口大罵說：混蛋，要
      告戊○○，不配當老師，就因為之前與洪宗男有過節，才
      要趁機會整洪宗男。處理情形：事發當時多位考績委員在
      現場，分別隔開雙方。戊○○主任說：你不可以隨便亂罵
      人。洪宗男的父親持續破口大罵。最後由洪宗男帶領其父
      離開學校。」等語。
    5.被告固辯稱：當日伊僅係到校關心，知告訴人全名，亦無
      辱罵告訴人之動機，且「混蛋」一詞係針對與之發生肢體
      衝突之己○○老師所言云云。惟：
      (1)被告於本院準備程序時自承：當天伊表明來意，校警有
        對伊說校長外出，當天考績會是教務主任戊○○主任主
        持等語（見本院卷第十四頁），是被告於案發當日是否
        不知告訴人之姓名，已屬可疑。
      (2)依證人丁○○於校安事件即時通報表明載：「事件原因
        及經過（按時間先後條列）：‧‧‧(3)本校教師洪宗男
        的父親衝向教務主任，破口大罵說：混蛋，要告戊○○
        ，不配當老師，就因為之前與洪宗男有過節，才要趁機
        會整洪宗男。」等語（見本院卷第八十頁），顯見被告
        對於告訴人主持考績會一事，已心存偏頗之疑，其主觀
        上既認會議結論不利其子洪宗男，自難認無公然侮辱告
        訴人之動機。
      (3)當日考績會內「鄭主任」僅告訴人一人，此據證人己○○、丁○○一致證述在卷（見本院卷第四十四頁、第五
        十九頁反面），縱被告不知告訴人全名，而於上述辱罵
        言詞時僅泛稱「鄭主任」，但已足以特定係在辱罵告訴
        人。
      (4)至證人己○○雖附和被告之辯詞證稱：我與被告發生推
        擠時，被告對著我說「混蛋」，除此之外，被告只是嘴
        上唸唸有詞，說教育什麼的云云（見本院卷第四十一頁
        反面），惟證人己○○之證詞與前開證人證詞迥異，且
        其於審理時作證時處處避重就輕（見本院卷第四十頁至
        第四十四頁），其證詞顯為息事寧人而為迴護被告之詞
        ，自不足作為對於被告有利之認定。
    6.查「是什麼東西」、「教育界的敗類」、「不配當老師」
      、「無恥」、「卑鄙」、「混蛋」等語，俱屬貶損名譽、
      人格及社會評價之言詞，被告於上揭時間，在屬於不特定
      人可共見共聞之信義國小校長室外走廊以之辱罵告訴人，
      自足以貶損告訴人之名譽、人格及社會評價。
    7.綜上所述，被告辯解，無非飾詞，不足採信。本案事證明
      確，被告公然侮辱犯行洵堪認定，應依法論科。
二、核被告所為，係犯刑法第三百零九條第一項之公然侮辱罪。
    被告辱罵告訴人「鄭主任是什麼東西」、「教育界的敗類」
    、「不配當老師」、「無恥」、「卑鄙」、「混蛋」之數行
    為係於同地且密切接近之時間實施，侵害同一之法益，各行
    為之獨立性極為薄弱，依一般社會健全觀念，在時間差距上
    ，難以強行分開，在刑法評價上，以視為數個舉動之接續施
    行，合為包括之一行為予以評價，較為合理，為接續犯，而
    為包括之一罪（最高法院八十六年臺上字第三二九五號判例
    參照）。爰審酌被告護子心切，不思以理性解決問題，竟因
    主觀上認為告訴人主持對其子之考績會第二次覆議案立場偏
    頗，竟以貶抑名譽、人格及社會評價之言詞，公然侮辱告訴
    人，且迄未與告訴人和解，及其品行、智識程度、生活狀況
    等一切情狀，量處如主文所示之刑，並諭知易科罰金之折算
    標準。
據上論斷，應依刑事訴訟法第四百五十二條、第二百八十四條之
一、第二百九十九條第一項前段，刑法第三百零九條第一項、第
四十一條第一項前段，刑法施行法第一條之一第一項、第二項前
段，判決如主文。
本案經檢察官楊冀華到庭執行職務
中    華    民    國  九十八  年    七    月  三十一  日
                          臺灣臺北地方法院刑事第七庭
                              法      官  孫萍萍
以上正本證明與原本無異。
如不服本判決，應於收受送達後十日內向本院提出上訴書狀，並
應敘述具體理由；其未敘述上訴理由者，應於上訴期間屆滿後二
十日內向本院補提理由書（均須按他造當事人之人數附繕）「切
勿逕送上級法院」。
                                    書記官  林義盛
中    華    民    國  九十八  年    七    月  三十一  日
附錄本案論罪科刑法條：
刑法第三百零九條
公然侮辱人者，處拘役或三百元以下罰金。
以強暴犯前項之罪者，處一年以下有期徒刑、拘役或五百元以下
罰金。


司法院資訊處製作；財團法人民間司法改革基金會備份。
